臺灣板橋地方法院刑事判決　　　　　　　　　　　　　九十三年度易字第七四○號
　　公　訴　人　臺灣板橋地方法院檢察署檢察官
　　被　　　告　乙○
右列被告因贓物案件，經檢察官聲請簡易判決處刑（九十二年度偵緝字第八○九號）
，本院認不宜以簡易判決處刑（九十三年度簡字第三一○號），改依通常程序審理，
併判決如左：
    主  文
乙○無罪。
    理  由
一、公訴意旨略以：被告乙○明知其子施玉豐、施雅雄（以上二人所涉竊盜罪部分，
    業經臺灣板橋地方法院檢察署檢察官以罪嫌不足簽結）所交付之低溫焊補機一組
    為贓物，竟予以收受，並於民國九十二年二月十二日九時三十分許，持至台北縣
    三重市重新橋下跳蚤市場販售，而為被害人甲○○發覺報警在該址查獲。因認被
    告乙○所為，係犯刑法第三百四十九條第一項收受贓物罪嫌云云。
二、按犯罪事實應依證據認定之，無證據不得認定犯罪事實，又不能證明被告犯罪者
    ，應諭知無罪之判決，刑事訴訟法第一百五十四條第二項、第三百零一條第一項
    分別定有明文。次按，認定不利於被告之事實，須依積極證據，茍積極之證據本
    身存有瑕疵而不足為不利於被告事實之認定，即應為有利於被告之認定，更不必
    有何有利之證據，而此用以證明犯罪事實之證據，猶須於通常一般人均不至於有
    所懷疑，堪予確信其已臻真實者，始得據以為有罪之認定，倘其證明尚未達到此
    一程度，而有合理性之懷疑存在，致使無從為有罪之確信時，即應為無罪之判決
    ，此有最高法院八十二年度臺上字第一六三號判決、七十六年度臺上字第四九八
    六號、三十年度上字第八一六號等判例意旨可資參照。末按，刑法第三百四十九
    條第一項之收受贓物罪，以知情收受為要件，亦即必須行為人確知所收受者係贓
    物，否則無由該當本罪，最高法院八十三年度臺上字第一七號判決亦宣示相同意
    旨，足供參照。
三、公訴人認被告乙○涉犯收受贓物，無非係以：本件低溫焊補機一組，確係被害人
    甲○○所失竊之物，業據被害人於警訊、偵訊中供述在卷，又經證人即本案承辦
    員警吳威德於偵查中證稱：被告要將該機器以幾千元賣給伊等語，顯見被告知悉
    本件低溫焊補機係屬貴重物品無誤。而被告乙○雖辯以：本件低溫焊補機係伊拾
    得之物云云，惟被害人甲○○亦指稱該台機器係全新，市價須三十五萬元等語，
    則如此昂貴之機器，被告如何拾得？更何況，被告於為警查獲時供稱該機器係伊
    兒子拿回來的等語，亦經證人吳威德於偵查中供證明確，足見被告乙○明知其子
    所帶回之該台機器為贓物，具有昂貴價值，因而攜至三重市重新橋下販售，其收
    受贓物之行為甚為明確，為其論據。
四、訊據被告乙○迭於警詢及偵審中均堅詞否認有何收受贓物犯行，辯稱：該低溫焊
    補機係伊於九十二年二月十二日，在蘆洲市○○路菸酒公賣局旁之垃圾場所拾獲
    ，伊並不知道該機器之用途、價值，亦未於告訴人會同警員查獲時，與伊子電話
    聯絡查詢該贓物之來源等語。經查：本件被告為警查獲時所持有之低溫焊補機，
    為被害人甲○○所有，於九十二年二月十日上午九時三十分許，在臺北縣三重市
    ○○街一七五巷二十六號遭不詳姓名之人竊取等情，業據被害人甲○○於警訊、
    偵審中到庭供述在卷，並有贓物認領保管單、台北縣警察三重分局受理刑事案件
    報案三聯單、低溫焊補機報單各一份在卷足憑，是被告為警查獲時所持有之上開
    低溫焊補機，係屬甲○○失竊之贓物，固堪認定。惟就上開低溫焊補機查獲之經
    過，業據被害人甲○○於本院審理中供稱：當時伊機器失竊，伊去三重市跳蚤市
    場查看，發現伊所失竊的低溫焊補機，伊就拿單據去警察局報案，請警察協同伊
    去跳蚤市場。伊在報警之前，有詢問過被告這機器是否是他的，目的是要確定這
    台機器是伊的，後來被告說這台是中古機械，當伊詢問他機器的功用時，被告本
    身也不清楚功能，然後他說要賣五千元等語，核與證人即到場查獲之警員吳威德
    於偵審中所述：當時經由被害者報案，我們前往三重市重新橋查看，當時與被害
    人看到失竊之物品，被害人也有出示進口單，所以我們協調被害人重新橋下跳蚤
    市場查看，看見被告持有被害人所述的機器等語相符，嗣被告為警查獲後，被害
    人甲○○同時證述：查獲被告後，曾聽到被告打電話詢問低溫焊補機如何而來，
    至於向何人詢問伊則不清楚等語，而證人警員吳威德則進一步證述：被告係當場
    打電話給他兒子，詢問該機器從何而來等語，雖被告均否認曾打電話對外詢問機
    器來源乙事，惟依證人上開一致證述可知，被告於為警查獲時確有以電話對外聯
    繫查詢該低溫焊補機之來源，是該機器應係被告自第三人處所收受而得，顯非自
    己撿拾而得至明，則其所辯上開低溫焊補機係拾得物云云，尚非可採；又公訴人
    復依證人吳威德所述，續行簽分偵案追查被告之子施雅雄、施玉豐涉嫌竊盜本件
    低溫焊補機犯行，惟公訴人於該案（案號：九十三年他字四九八號）偵查中，傳
    喚被害人甲○○依社區錄影帶所拍攝之影像，辨識該行竊之人是否為被告之子施
    玉豐、施雅雄時，其復證稱：錄影機上所拍到的竊嫌都不是這二人等語（參見上
    開案卷第八頁背面、第十二頁），公訴人遂據以認定施玉豐、施雅雄二人並無涉
    嫌上開竊盜犯行，予以簽結，此亦據本院調閱上開卷宗查明無誤，從而公訴人對
    於本件起訴犯罪事實為被告明知其子施玉豐、施雅雄所交付之低溫焊補機為贓物
    之認定，已有謬誤，然而縱依公訴人上開案件偵查結果無從認定該低溫焊補機係
    由被告之子所交付，惟依證人上開所證，猶足認定該低溫焊補機為他人所交付之
    物，尚屬無誤；又按贓物罪之成立，係以行為人明知所收受之物為來源不明之物
    ，猶予以收受為其成立要件，而公訴人復以上開低溫焊補機市價三十五萬元，被
    告將上開價值昂貴之機器攜至三重市重新橋下販售，推論被告知悉上開機器為贓
    物猶予以收受云云，然該低溫焊補機之價值，訊據被害人甲○○於偵查中固供稱
    ：該機器全新價值三十五萬元等語，惟依證人吳威德於偵查中所述：當時喬裝為
    客人向被告詢以該機器賣多少錢，他說幾千元等語，是衡諸常情，苟被告知悉上
    開機器為贓物，且價值昂貴，則其豈有以顯低於原價之價格販售予他人之理？更
    何況上開機器為工業焊補之用，業據被害人甲○○陳明在卷，而被告為一撿拾回
    收資源之人，對於其所收受之上開專業機器自難強求其判斷該低溫焊補機之價值
    ，而推定其必有贓物之認識；末據公訴人於偵查中訊以被害人甲○○，被告是否
    有收贓之情，其於偵查中復證稱：被告應不是收贓，於查獲時，他並不知該機器
    的價值很高等語，從而本件尚乏積極證據足證被告對於上開低溫焊補機有贓物之
    認識，復予以收受贓物之主觀犯意。
五、是以綜上所述，被告所辯該低溫焊補機係為其所拾得之詞，雖非可採信，惟就公
    訴人所舉事證，猶有合理性之懷疑，難以確信被告行為該當於收受贓物罪之要件
    ，此外，復查無其他具體可信之客觀證據或經驗法則足以證明被告確有知贓故買
    之犯行，揆諸首開法條規定及說明，本件核屬不能證明被告犯罪，爰為無罪判決
    之諭知。
據上論斷，應依刑事訴訟法第四百五十二條、第三百零一條第一項，判決如主文。
本案經檢察官丙○○到庭執行職務
中      華      民      國    九十三    年      八      月    三十一    日
                                      臺灣板橋地方法院刑事第十庭
                                          審判長  法  官  徐  蘭  萍
                                                  法  官  彭  全  曄
                                                  法  官  林  淑  婷
右正本證明與原本無異。
如不服本判決，應於判決送達後十日內，向本院提出上訴狀。
                                                  書記官  莊  川  億
中      華      民      國    九十三    年      八      月    三十一    日
